臺灣士林地方法院刑事判決
111年度訴字第422號
公  訴  人  臺灣士林地方檢察署檢察官
被      告  吳俊霖



指定辯護人  本院公設辯護人 姜惠如  
上列被告因偽造有價證券等案件，經檢察官提起公訴（111年度
偵字第14967號），本院判決如下：
    主  文
吳俊霖犯行使偽造私文書罪，處有期徒刑陸月，如易科罰金以新
臺幣壹仟元折算壹日。扣案如附表編號1、2「偽造之署押」欄所
示「汪家榆」署名及指印各壹枚均沒收。
    事  實
一、吳俊霖與汪家榆原係夫妻（於民國110年7月16日離婚），其
    竟基於偽造私文書之犯意，未經汪家榆之同意，於110年5月
    間在新北市三峽區某處之便利商店，接續於如附表編號1所
    示借據之連保人欄位、附表編號2所示「本票」(此本票未填
    寫發票日，為無效票據，屬私文書)之發票人欄上偽造汪家
    榆之簽名、指印各1枚，以此方式偽造金額（下同）2萬元、
    連保人汪家榆之借據1紙，及附表所示「本票」1紙，並持上
    開偽造之「本票」、借據當場向不詳人士行使，借款現金2
    萬元並表彰汪家榆為該借款之連帶保證人。嗣於同年7月下
    旬該不詳人士持上開偽造之「本票」、借據向汪家榆要求清
    償債務，汪家榆始知上情。
二、案經汪家榆告訴暨新北市政府警察局汐止分局報告偵辦。
    理  由
壹、證據能力
　　本判決所引用被告吳俊霖以外之人於審判外之陳述，雖屬傳
    聞證據，然被告於本院準備程序表示同意作為證據（見本院
    卷第52頁），本院審酌上開證據資料作成時之情況，尚無違
    法不當及證明力明顯過低之瑕疵，亦認為以之作為證據應屬
    適當，爰依刑事訴訟法第159條之5第1項規定，認有證據能
    力。 
貳、認定犯罪事實所憑之證據及理由
一、認定事實所憑證據及理由
（一）上開事實，業據被告坦承不諱（見臺灣士林地方檢察署11
      1年度他字第1757號卷【下稱他卷】第18-20、51-52頁，
      本院卷第49-54頁），核與告訴人所述相符（見他卷第21-
      23、45-46頁），復有如附表編號1、2所示文書扣案可憑
      （見本院卷證物袋內），足認被告之任意性自白與事實相
      符。
（二）綜上，本案事證已明，被告之犯行堪以認定，應依法論科
      。
二、論罪科刑
（一）核被告所為，係犯刑法第216條、第210條之行使偽造私文
      書罪。按欠缺票據法所規定票據上應記載事項之一者，其
      票據無效，票據法第11條第1項前段定有明文。本票之發
      票年、月、日，為絕對必要記載之事項，亦為票據法第12
      0條第1項第6款所明定。是本票如未記載發票年、月、日
      ，因欠缺絕對必要記載事項，自屬無效之票據。因而偽造
      他人名義為發票人之本票，如對於本票之絕對必要記載事
      項，尚未記載完全，即無成立偽造有價證券罪之餘地(最
      高法院99年度台上字第5175號刑事判決意旨參照)。又按
      未記載發票日期之本票，因欠缺票據法上規定應記載之事
      項，固不認其具有票據之效力，而不得視為有價證券，惟
      依其書面記載，如足以表示由發票人無條件付款之文義，
      仍不失為具有債權憑證性質之私文書(最高法院85年度台
      上字第495號判決意旨參照)。查本案被告書立如附表編號
      2所示之「本票」，尚未填寫「發票年月日」，此有「本
      票」扣案可憑（見本院卷證物袋內），是該本票欠缺票據
      法所規定票據上應記載事項，屬於無效票據，惟其上有書
      寫記載由發票人無條件支付2萬元款項之文義，揆諸前揭
      判決意旨說明，應認為屬於具有債權憑證性質之私文書，
      是被告偽造如附表編號2所示「本票」應構成偽造私文書
      罪。公訴意旨雖認此部分係構成偽造有價證券罪，固有未
      恰，惟起訴書所載之犯罪事實，與本院所認定之事實，二
      者之基本社會事實同一，就此部分之事實亦已由檢察官、
      被告及其辯護人為實質攻防，且係變更為較輕罪名，亦與
      被告偽造如附表編號1所示借據之行為具有接續犯之一罪
      關係（詳後述），無礙被告之防禦，爰依法變更起訴法條
      。
（二）被告於附表編號1所示借據之連保人欄位及附表編號2所示
      「本票」之發票人欄位偽造「汪家榆」署押及按捺指印各
      1枚之行為，皆係偽造上開私文書之階段行為；又其偽造
      上開私文書後復均持以行使，其偽造私文書之低度行為皆
      應為行使偽造私文書之高度行為所吸收，均不另論罪。
（三）按數行為於同時同地或密切接近之時地實施，侵害同一之
      法益，各行為之獨立性極為薄弱，依一般社會健全觀念，
      在時間差距上，難以強行分開，在刑法評價上，以視為數
      個舉動之接續施行，合為包括之一行為予以評價，較為合
      理，則屬接續犯，而為包括之一罪（最高法院86年台上字
      第3295號判例意旨參照）。查本案被告為達借款之單一目
      ，於同一時間、地點，行使偽造如附表編號1、2之私文書
      ，手法相同，侵害相同法益，各行為之獨立性極為薄弱，
      依一般社會觀念，在時間差距上，難以強行分開，在刑法
      評價上，以視為數個舉動接續施行，合為包括一行為予以
      評價較為合理，應論以接續犯。
（四）爰審酌被告不思循正當途徑取得資金，竟冒用告訴人之名
      義，偽造如附表編號1、2所示之文書並持以行使，確屬不
      該，惟念其犯後始終坦承犯行，且業與告訴人達成和解，
      此如前述，犯後態度尚可；再參酌被告犯罪之動機、手段
      、偽造私文書數量、取得之金額等犯罪情節、與告訴人間
      之關係，及其自陳之家庭生活經濟狀況等一切情狀（見本
      院卷第78頁），量處如主文所示之刑。
三、沒收
（一）刑法第219條規定偽造之印文或署押，不問屬於犯人與否
      ，沒收之，此為刑法第38條之特別規定，自應優先適用。
      次按刑法第219條之規定，係採義務沒收主義，凡偽造之
      印文或署押，不論是否屬於犯人所有，亦不論有無搜獲扣
      案，苟不能證明其已滅失，均應依法宣告沒收( 最高法院
      94年度台上字第3518號判決意旨參照) 。經查，被告偽造
      及行使如附表編號1、2所示之私文書，業經本院於審理中
      當庭扣案，附著於其等上面之如附表編號1、2所示偽造「
      汪家榆」之署名各1枚、指印各1枚，均屬偽造之署押，均
      應依刑法第219 條之規定，不問屬於犯人與否，諭知宣告
      沒收。
（二）再按犯罪所得，屬於犯罪行為人者，沒收之；於全部或一
      部不能沒收或不宜執行沒收時，追徵其價額；犯罪所得已
      實際合法發還被害人者，不予宣告沒收或追徵；修正後之
      刑法第38條之1第1項前段、第3項、第5項定有明文。是就
      被告偽造及行使如附表編號1、2所示文書之犯罪所得部分
      ，被告既已將犯罪所得實際返還告訴人，如前所述，依刑
      法第38條之1第5項規定，爰不予宣告沒收或追徵。
據上論斷，應依刑事訴訟法第299條第1項前段、第300條，判決
如主文。
本案經檢察官許梨雯提起公訴，檢察官郭騰月到庭執行職務。
中　　華　　民　　國　　111 　年　　12　　月　　15　　日
                  刑事第九庭　審判長法  官  蔡守訓
　　　　　　　　　                  法  官  李嘉慧
　　　　　　　　　                  法  官  黃依晴
以上正本證明與原本無異。
如不服本判決應於收受送達後 20 日內向本院提出上訴書狀，並
應敘述具體理由。其未敘述上訴理由者，應於上訴期間屆滿後20
 日內向本院補提理由書 (均須按他造當事人之人數附繕本 )「
切勿逕送上級法院」。因疫情而遲誤不變期間，得向法院聲請回
復原狀。
                                    書記官  楊雅媖
中　　華　　民　　國　　111 　年　　12　　月　　16　　日
附錄本案所犯法條：
中華民國刑法第210條
偽造、變造私文書，足以生損害於公眾或他人者，處五年以下有
期徒刑。
中華民國刑法第216條
行使第二百一十條至第二百一十五條之文書者，依偽造、變造文
書或登載不實事項或使登載不實事項之規定處斷。
附表：
編號 偽造之私文書名稱 偽造之署押 1 借據 （立據人：吳俊霖、連保人：汪家榆） 偽造「汪家榆」簽名1枚、指印1枚 2 本票 (未完成票據應記載事項，屬私文書；發票人：吳俊霖、汪家榆)  偽造「汪家榆」簽名1枚、指印1枚